臺灣新竹地方法院民事小額判決
                                    109年度竹小字第213號
原      告  仲信資融股份有限公司

法定代理人  張銘聰  
訴訟代理人  曾凱義  


被      告  楊慶源  

上列當事人間給付分期買賣價金事件，本院於民國109年4月7日
辯論終結，判決如下：
    主  文
原告之訴駁回。
訴訟費用新台幣壹仟元由原告負擔。
    爭執事項之理由要領
一、按企業經營者與消費者訂立定型化契約前，應有30日以內之
    合理期間，供消費者審閱全部條款內容。違反前項規定者，
    其條款不構成契約之內容。消費者保護法第11條之1第1項、
    前段第2項定有明文。按企業經營者與消費者訂立定型化契
    約前，應有30日以內之合理期間，供消費者審閱全部條款內
    容。違反前項規定者，其條款不構成契約之內容。但消費者
    得主張該條款仍構成契約之內容，消保法第11條之1第1項、
    第2項分別定有明文。揆其立法意旨，乃為維護消費者知的
    權利，使其於訂立定型化契約前，有充分了解定型化契約條
    款之機會，且為確保消費者之契約審閱權，明定企業經營者
    未提供合理「審閱期間」之法律效果。此與消保法第19條第
    1項、第19條之1規定，係因消費者於郵購或訪問買賣或以該
    方式所為之服務交易時，常有無法詳細判斷或思考之情形，
    而購買不合意或不需要之商品、服務，為衡平消費者在購買
    前無法獲得足夠資料或時間加以選擇，乃將判斷時間延後，
    而提供消費者於訂約後詳細考慮而解除契約之「猶豫期間（
    冷卻期間）」，未盡相同。要之，「審閱期間」主要在提供
    消費者訂約前之契約權益保障，與「猶豫期間」目的在提供
    消費者訂約後之契約權益保障，二者各有其規範目的、功能
    及法效，得以互補，然彼此間並無替代性，自不能以消費者
    未於「猶豫期間」內行使解除權或撤銷權（民法第114條規
    定），即排除消保法第11條之1第1項、第2項規定之適用。
    （最高法院103年度台上字第2038號判決意旨參照）。又審
    閱期間之立法意旨，在於保障消費者於簽約前有充分時間瞭
    解定型化契約內容，蓋所謂定型化契約條款，依消保法第2
    條第7款及第9款規定，係指企業經營者為與不特定多數消費
    者訂立同類契約之用，所提出預先擬定之契約條款，凡以定
    型化契約條款作為契約內容之契約，均屬定型化契約。此種
    契約之特色，在消費者只能按其契約條款與企業經營者訂約
    ，且因此種契約之訂立，消費者並未就契約內容與企業經營
    者為個別磋商，只能對企業經營者所提供之定型化契約條款
    予以附合，而無討價還價之餘地，故為保護消費者之權益，
    特於消保法第11條之1規定審閱期間。準此，倘企業經營者
    於訂約前，未予消費者合理之審閱期間，由企業經營者單方
    所預先擬定之定型化契約條款，固不構成契約之內容，惟非
    謂當事人間之契約關係不成立或無效。此因定型化契約條款
    未能列為契約內容之事項，應視兩造間契約之性質，依相關
    法律規定補充之。又企業經營者於其所提供之定型化契約中
    ，加註消費者自願拋棄契約審閱權之條款，按其情形顯失公
    平者，依民法第247條之1第3款、第4款之規定，該條款應屬
    無效者，仍應由企業經營者舉證證明已提供消費者合理審閱
    契約之期間，否則即應依前開情形處理（最高法院98年度台
    上字第168號判決意旨參照）。
二、查被告與訴外人三貝德公司訂立之教材「訂購契約書」、「
    分期付款申請表暨分期付款約定書」，係訴外人三貝德公司
    為與不特定多數消費者訂立同類契約之用，所預先擬定之契
    約條款，核屬定型化契約，則依消費者保護法第11條之1規
    定，訴外人三貝德公司自應提供合理之期間供被告審閱契約
    全部條款內容，違反者，由訴外人三貝德公司單方所預先擬
    定之本件定型化契約條款，即不構成契約之內容。況觀諸被
    告與訴外人三貝德公司簽訂之「分期付款申請表」亦均明確
    載明「茲聲明本表正面及背面全部分期付款約定書條款，均
    經本人等於合理期間審閱無誤，且充分了解並同意，特確認
    簽章如下」，顯然訴外人三貝德公司明知應提供合理之期間
    供被告審閱本件定型化契約全部條款內容。然訴外人三貝德
    公司乃由其代理人即業務員張振國於108年7月10日進行訪問
    買賣當日即與被告簽訂「訂購契約書」及「分期付款申請表
    暨分期付款約定書」，並未事先將該「訂購契約書」及「分
    期付款申請表」交給被告審閱，已據被告陳明在卷，參以「
    訂購契約書」及「分期付款申請表暨分期付款約定書」確係
    同日簽署，此有「訂購契約書」及「分期付款申請表暨分期
    付款約定書」影本在卷可稽，原告亦未舉證證明訴外人三貝
    德公司已提供消費者即被告合理審閱契約之期間，自堪以認
    定。據此，被告簽署「訂購契約書」及「分期付款申請表暨
    分期付款約定書」時，訴外人三貝德公司確未曾給予被告合
    理之審閱期間，以供被告審閱全部條款內容，揆諸首揭規定
    及說明，被告主張本件定型化「訂購契約書」及「分期付款
    申請表暨分期付款約定書」條款不構成契約之內容，即非無
    據。至被告雖於「分期付款申請表」所載「茲聲明本表正面
    及背面全部分期付款約定書條款，均經本人等於合理期間審
    閱無誤，且充分了解並同意，特確認簽章如下」處簽名，然
    觀諸被告於簽名處並未簽署日期，顯然不能證明確已提供被
    告合理審閱期。又債務人於受通知時，所得對抗讓與人之事
    由，皆得以之對抗受讓人。民法第299條第1項亦定有明文。
    債權讓與，債務人於受通知時所得對抗讓與人之事由，皆得
    以之對抗受讓人，民法第299條第1項定有明文。所謂得對抗
    之事由，不以狹義之抗辯權為限，而應廣泛包括，凡足以阻
    止或排斥債權之成立、存續或行使之事由在內，蓋債權之讓
    與，在債務人既不得拒絕，自不宜因債權讓與之結果，而使
    債務人陷於不利之地位。（最高法院52年度台上字第1085號
    判例意旨參照）。債務人於受通知時，所得對抗讓與人之事
    由，皆得以之對抗受讓人，為民法第299條第1項所明定，此
    乃因債權讓與僅變更債之主體，不影響債之同一性，因此附
    隨於原債權之抗辯權，不因債權之讓與而喪失。（最高法院
    107年度台上字第1049號判決意旨參照）。從而，被告既以
    訴外人三貝德公司違反「審閱期間」規定，而主張「訂購契
    約書」及「分期付款申請表暨分期付款約定書」條款不構成
    契約之內容，並依民法第299條第1項規定對抗債權受讓人即
    原告，則原告猶依買賣契約及債權讓與之法律關係請求被告
    給付買賣價金42,000元，及自108年9月20日起清償日止，按
    年息百分之20計算之利息，暨按日息萬分之5計算之違約金
    ，即屬無據，為無理由，應予駁回。
`
中    華    民    國   109    年     4    月    21    日
                  新竹簡易庭    法  官  汪銘欽
以上正本係照原本作成。
如對本判決上訴，非以其違背法令為理由不得為之，且須於判決
送達後二十日內以上訴狀記載上訴理由向本院提出上訴狀。如委
任律師提起上訴者，應一併繳納上訴審裁判費。
中    華    民    國   109    年     4    月    21    日
                                書記官  周育瑜
附錄：
一、民事訴訟法第436條之18第1項：
    （小額訴訟程序）判決書得僅記載主文，就當事人有爭執事
    項，於必要時得加記理由要領。
二、民事訴訟法第436條之24第2項：
    對於小額程序之第一審裁判上訴或抗告，非以其違背法令為
    理由，不得為之。
三、民事訴訟法第436條之25：
    上訴狀內應記載上訴理由，表明下列各款事項：
    (一)原判決所違背之法令及其具體內容。
    (二)依訴訟資料可認為原判決有違背法令之具體事實。